臺灣臺北地方法院民事判決　　　　　　 95年度訴字第10173號
原　　　告　甲○○○
訴訟代理人　乙○○
被　　　告　丙○○
上列當事人間因過失傷害案件原告提起附帶民事訴訟請求侵權行
為損害賠償事件，經本院刑事庭裁定移送本院，本院於中華民國
96年9月7日言詞辯論終結，判決如下：
    主      文
被告應給付原告新台幣肆拾肆萬陸仟貳佰貳拾柒元，及自民國九
十五年六月二十日起至清償日止，按年息百分之五計算之利息。
原告其餘之訴駁回。
訴訟費用由被告負擔十分之四，餘由原告負擔。
本判決原告勝訴部分，以新台幣壹拾肆萬玖仟元為被告供擔保後
，得假執行。
原告其餘假執行之聲請駁回。
    事實及理由
甲、程序事項：
    按訴狀送達後，原告不得將原訴變更或追加他訴，但擴張或
    減縮應受判決事項之聲明者，不在此限，民事訴訟法第255
    條第1項第3款定有明文。查原告於刑事附帶民事訴訟程序起
    訴時，係請求被告給付損害賠償新台幣（下同）1,254,507
    元，嗣經本院刑事庭裁定移送民事庭審理中之民國96年1月3
    日，具狀減縮其中醫療費用為47,773元、追加車資為18,255
    元，請求賠償金額減縮為1,214,028元，此部分既屬擴張、
    減縮應受判決事項之聲明，依上開規定，自應准許之。
乙、實體事項：
一、原告主張：
（一）被告於95年2月1日上午10時45分駕駛車號RX-2766號自用
      小客車行經台北縣新店市○○街278號前，於該處設有禁
      止停車標線處停車，並向外猛烈推開車門，適有原告騎乘
      車號F26-630號重型機車行經該處，因車門撞擊原告所騎
      乘重機車，致原告受有左側脛骨粉碎性骨折併前十字韌帶
      斷裂、右側第4指骨骨折等傷害。而其所受上開傷害，支
      出醫療費用47,773元、看護費用4萬8千元、往返住家醫院
      車資18,255元、自受傷起至65歲正常退休無法提供正常勞
      務之工資損失60萬元（30個月×月薪資2萬元）、精神慰
      撫金50萬元，共計1,214,028元，是被告依民法第184條第
      1項前段、第193條第1項、第195條第1項規定，應負擔損
      害賠償責任等語。
（二）並聲明：（1）被告應給付原告1,214,028元，及自起訴狀
      繕本送達翌日起至清償日止，按年息5%計算之利息。（2
      ）願供擔保，請准宣告假執行。
二、被告辯稱：
（一）其對於前開時、地，過失傷害原告，致原告受有前開身體
      傷害，及醫療費用、看護費用、車資之支出，並不爭執。
      惟原告應扣除已領取之汽車強制責任險保險金，且原告其
      餘之請求金額過高等語。
（二）並聲明：原告之訴與假執行之聲請均駁回。
三、兩造不爭執之事實：
    被告因前開行為，經本院95年度交易字第289號刑事判決，
    以觸犯刑法第284條第1項前段過失傷害罪，判處拘役30日，
    得易科罰金，為兩造所不爭執，有該判決書在卷足憑，亦經
    調閱該卷宗，查閱屬實。
四、得心證之理由：
    本件兩造所爭執之處，應在於原告得請求之損害賠償金額為
    何？茲分述如下：
１、原告主張被告過失傷害之事實，有財團法人佛教慈濟綜合醫
    院台北分院（下稱慈濟醫院）及長庚中醫聯合診所病歷資料
    各1份在卷可稽，並為被告所不爭執，且被告因前揭過失傷
    害行為，經本院處拘役30日等情，亦經本院依職權調閱本院
    95年度交易字第289號刑事卷宗，經核屬實，堪認原告主張
    之事實為真實。
２、按因故意或過失，不法侵害他人之權利者，負損害賠償責任
    ；不法侵害他人之身體或健康者，對於被害人因此喪失或減
    少勞動能力，或增加生活上之需要時，應負損害賠償責任；
    不法侵害他人之身體、健康者，被害人雖非財產上之損害，
    亦得請求賠償相當之金額，民法第184條第1項前段、第193
    條第1項、第195條第1項前段分別定有明文。本件被告過失
    傷害原告，已如前述，原告主張依前開規定請求被告賠償損
    害，即屬有據。
３、原告得請求之損害賠償金額如下：
（１）工作所得之損害部分：
      原告主張其在被告之過失傷害行為前，擔任臨時工，每月
      收入約2萬元，因前開傷害，以致30個月無法工作之損害
      等語。經查，依兩造所不爭執慈濟醫院於96年7月17日以
      慈新醫文字第960773號函覆有關原告到院就診情形，其醫
      療經過載明「病人因上述原因，於95年2月1日來急診，同
      日接受骨折開放性復位併內置鋼板及韌帶縫合手術，於95
      年2月9日出院，因骨折為粉碎性一般需3個月使骨折復原
      ，且需長達1至2年復健其膝關節活動度，病人1年多後骨
      折癒合，於96年5月18日住院，5月19日接受拔除鋼釘手術
      ，5月20日出院，宜持續追蹤復健治療」等語，堪認原告
      自95年2月1日至96年5月20日因進行左腓骨骨折手術至術
      後拔除鋼釘期間完全無法工作之事實；且證人丁○○○證
      稱：「原告有在我那邊做過，在民國70幾年開始做到他受
      傷時為止；原告當時日薪是2千8百元至3千元」、「（問
      ：原告每月約作幾天）10天以內，如果有工作我就會叫他
      來」等語，則原告主張自95年2月1日受傷時起至96年5月2
      0日拔除鋼釘手術後出院止之期間，因無法工作而受有期
      間內每月約2萬元薪資損害之部分，尚屬有據。惟其餘期
      間原告是否客觀上已達完全無法工作之程度，原告並未舉
      證以實其說，且以原告所稱擔任外燴現場臨時工之內容，
      於傷癒出院後是否仍屬無法工作之情況，亦非無疑，自難
      據以認定確有30個月完全無法工作之事實。是計算原告無
      法工作之休養期間應自95年2月1日至96年5月20日止，並
      以月薪資2萬元為據，總計原告應受有上述期間之工作損
      失應為313,333元（即2萬元×15又20/30=313333元，元以
      下四捨五入）。則原告所得請求工作金額所受損害為313,
      333元，逾此金額之請求，不應准許。
（２）關於醫療費用、看護費用、車資部分：
      原告主張支出之醫療費用47,773元、看護費用4萬8千元、
      往返住家醫院車資18,255元，此有醫療費用收據、看護收
      據、發票、車資證明書（參原證一、二、三）在卷足憑，
      被告亦對之形式上真正不爭執，經核屬實，且以原告左側
      脛骨粉碎性骨折等傷勢確有難以自理之情形，故其主張有
      看護費用及往返醫院車資之必要，應堪採信，從而，本件
      原告請求賠償醫療費用47,773元、看護費用4萬8千元、往
      返住家醫院車資18,255元，均屬有據。
（３）精神慰撫金部分：
      按慰撫金之核給標準，應斟酌雙方身分、地位及經濟狀況
      及其他各種情形核定之，最高法院76年台上字第1908號判
      例可資參照。經本院審酌原告身心受創之情形，且原告64
      歲，職業為臨時工；被告51歲，係因過失而致原告成傷，
      教育程度為小學，職業為鐵工，等雙方之身分、地位及經
      濟情況，認原告請求精神慰撫金50萬元，尚屬過高，應以
      10萬元，為適當公允。
（４）綜上，原告因被告之侵權行為而受有527,361元之損害，
      惟依強制汽車責任保險法第32條之規定，保險人依本法規
      定給付之保險金，視為被保險人之損害賠償金額之一部，
      加害人或被保險人受賠償請求時得扣除之，是加害人或強
      制汽車責任保險之被保險人於該範圍內之損害賠償責任即
      因而解免，最高法院92年度台上字第235號裁判意旨參照
      。則原告自承已領取車輛強制責任險之保險金81,134元，
      應予扣除，原告尚得向被告請求賠償446,227元。故原告
      依侵權行為法律關係請求被告給付原告446,227元，及自
      起訴狀繕本送達翌日即95年6月20日起至清償日止按年息5
      %計算之利息，為有理由，應予准許，逾此請求則無理由
      ，應予駁回。
五、本件事證已臻明確，兩造其餘主張、陳述及所提證據，經審
    酌與本院前揭判斷不生影響，毋庸再予審酌，併此敘明。
六、另原告陳明願供擔保，請准宣告假執行。關於原告勝訴部分
    ，經核無不合，爰酌定如主文所示之擔保金額，併予准許。
    至原告敗訴部分，其假執行之聲請，已失所附麗，應併予駁
    回。
七、據上論結，本件原告之訴為一部有理由、一部無理由。依民
    事訴訟法第79條、第390條第2項，判決如主文。
中　　華　　民　　國　　96　　年　　 9　　月　　21　　日
                  民事第六庭  法  官　蕭清清
以上正本係照原本作成。
如對本判決上訴，須於判決送達後20日內向本院提出上訴狀。
中　　華　　民　　國　　96　　年　　 9　　月　　21　　日
                     　　　　 書記官　林秀娥
